【裁判字號】    92,訴,1513
【裁判日期】    920806
【裁判案由】    搶奪等
【裁判全文】
臺灣臺中地方法院刑事判決                        九十二年度訴字第一五一三號
    公  訴  人  臺灣臺中地方法院檢察署檢察官
    被      告  丁○○
右列被告因搶奪等案件，經檢察官提起公訴（九十二年度偵字第五０七四號），本院
判決如左：
    主  文
丁○○意圖為自己不法之所有，而搶奪他人之動產，處有期徒刑捌月。
    事  實
一、丁○○前於民國九十一年間因竊盜案件，經本院於九十一年十月二十八日以九十
    一年度中簡字第一七二四號判處有期徒刑三月，緩刑三年確定。詎仍不知悔改，
    於前開緩刑期內，因與家人爭吵，家人不願提供機車供其使用，且又缺錢花用，
    竟起意以竊取他人機車，再騎乘用以搶奪他人財物之方式，來得財花用，而基於
    意圖為自己不法所有之竊盜概括犯意及搶奪犯意，先於九十二年二月二十七日上
    午十一時二十分許（起訴書誤為中午十二時許），在臺中縣太平市○○路一四八
    ０巷六十七號前，以自備鑰匙一支，開啟丙○○所有車牌號碼ＫＺＣ─九七０號
    重型機車之電門而竊取之，供己騎乘。於當日中午十二時許，丁○○甫騎乘前開
    重型機車至臺中縣太平市○村○街十三巷九號附近時，車牌號碼ＫＺＣ─九七０
    號重型機車之油料即已用盡，丁○○乃將該輛重型機車棄置該處，並在同一處所
    ，又以相同手法，竊取甲○○所有車牌號碼ＩＮＴ─六五一號重型機車，並騎乘
    車牌號碼ＩＮＴ─六五一號重型機車沿路尋找搶奪之對象。於同日十三時許，丁○○行經臺中市○○路與錦祥街口附近時，因見乙○○騎乘機車，將所有之粉紅
    色皮包一只（內有泳衣一件、健身器一組、毛巾一條）放在機車腳踏板上，認有
    機可趁，乃迅及騎近乙○○，並趁乙○○不及防備之際，徒手搶取上開粉紅色皮
    包一只。嗣於同日十六時四十分許，丁○○騎乘車牌號碼ＩＮＴ─六五一號重型
    機車途經臺中市○○區○○路三段地下道東側機車道時，與蘇玉麗所騎乘之機車
    相撞，經警到場處理，當場獲悉丁○○所騎乘之重型機車係贓車，並扣得車牌號
    碼ＩＮＴ─六五一號重型機車一輛及丁○○所有之鑰匙三支、安全帽一頂。另經
    丁○○帶警前往臺中市○○區○○路三段土公廟旁水溝內，又起獲乙○○所有之
    粉紅色皮包一只；再至臺中縣太平市○村○街十三巷九號前，查得丙○○所有車
    牌號碼ＫＺＣ─九七０號重型機車一輛，始悉全情。
二、案經臺中市警察局第五分局報告臺灣臺中地方法院檢察署檢察官偵查起訴。
    理  由
一、右揭事實，業據被告丁○○於警訊、偵查及本院審理時均坦承不諱，核與被害人
    丙○○、甲○○、乙○○於警訊、偵查時所指訴之情節均相符合，並有臺中市警
    察局第五分局扣押筆錄三份、贓証物保管收據三紙、照片十六張、車輛竊盜、車
    牌失竊資料個別查詢報表─查詢車輛認可資料二份附卷可稽，及扣案用以竊取機
    車之鑰匙一支足資佐憑，可證被告前開自白，確與事實相符，堪予信採。又按任
    何人未經他人同意或授權，不得擅自取用他人財物，此為至明之理。被告丁○○
    明知此理，猶以自備鑰匙擅自騎乘被害人丙○○、甲○○之重型機車，供己使用
    ，並趁被害人乙○○不及防備之際，下手攫取財物，供己花用，足徵被告丁○○
    主觀上確有為自己不法所有之意圖至明。綜上所述，被告右開犯行，事證明確，
    洵堪認定。
二、查被告以自備鑰匙竊取被害人丙○○、甲○○重型機車之行為，核係犯刑法第三
    百二十條第一項之普通竊盜罪；另騎機車搶奪被害人乙○○之皮包部分，核係犯
    同法第三百二十五條第一項之普通搶奪罪。又：
（一）被告先後二次竊盜機車之犯行，均在同一日為之，時間緊接，手法又均相同，
      觸犯構成要件相同之罪名，顯係基於概括之犯意為之，為連續犯，應依刑法第
      五十六條規定，論以一罪，並依法加重其刑。
（二）被告於警訊時已供陳：「我偷竊該機車是用來行搶路人財物用的．．．」「因
      缺錢花用，才行搶應付日常生活開支。」等語，可知被告所犯上開二罪間，確
      有手段目的之牽連關係，應從一重之普通搶奪罪論處。公訴人認被告就上開二
      罪間，係犯意各別，應分論併罰，顯與被告供承之內容不符，自無足取，併此
      明。
（三）爰審酌被告前於九十一年間甫因竊盜案件，經本院於九十一年十月二十八日以
      九十一年度中簡字第一七二四號判處有期徒刑三月，緩刑三年確定，現仍在緩
      刑期內，素行不良，有臺灣臺中地方法院檢察署刑案資料查註紀錄表、臺灣高
      等法院被告全國前案紀錄表各一份在卷可按，竟不知警惕言行，再犯本件竊盜
      及搶奪案件，惡性非小；其正值青年，即不思以正當途徑賺取錢財，為圖私利
      ，以竊盜及搶奪方式攫取他人財物，竊取之機車計二輛，搶奪之被害人雖僅一
      人，但以飛車搶劫之方式，除使被害人乙○○財物受損外，亦使被害人乙○○
      受有驚恐，且於機車行進中，更極易引致被害人人身之傷害，對社會大眾安全
      之危害甚鉅，所竊取之機車及搶得之粉紅色皮包已分別由被害人領回，竊取機
      車後使用之時間短暫，被害人乙○○之粉紅色皮包內之財物價值亦非高額，所
      得利益及所受損害均非鉅大；再考之被告犯後均能坦承犯行，態度良好等一切
      情狀，量處如主文所示之刑。
（四）扣案之鑰匙三支及安全帽一頂，雖均係被告所有，但被告僅持其中用以開啟被
      告家中鋁門窗之鑰匙一支竊取被害人丙○○、甲○○之重型機車，並未以其餘
      二支鑰匙或安全帽一頂作為犯罪工具等情，業據被告於本院審理時供明在卷，
      有本院審判筆錄可資參佐，是以扣案之未經被告用以竊取機車之鑰匙二支及安
      全帽一頂，既非被告違犯本件犯行所用之物，自與刑法第三十八條第一項所定
      得予沒收之要件不合。又扣案之由被告持以竊取機車之鑰匙一支，雖係被告供
      犯罪所用之物，但本係被告家中鋁門窗之鑰匙，顯非專供其違犯本件犯罪所用
      ，爰均不予宣告沒收。
據上論斷，應依刑事訴訟法第二百九十九條第一項前段，刑法第三百二十條第一項、
第三百二十五條第一項、第五十五條，罰金罰鍰提高標準條例第一條前段，判決如主
文。
中      華      民      國      九十二      年      八      月    六    日
                                臺灣臺中地方法院刑事第二庭
                                    法  官  莊  嘉  蕙
右正本證明與原本無異。
如不服本判決，應於送達後十日內向本院提出上訴狀（須附繕本），上訴於臺灣高等
法院臺中分院。
                                    書記官
中      華      民      國      九十二      年      八      月    六    日
附錄論罪科刑法條
中華民國刑法第三百二十條第一項
意圖為自己或第三人不法之所有，而竊取他人之動產者，為竊盜罪，處五年以下有期
徒刑、拘役或五百元以下罰金。
刑法第三百二十五條第一項
意圖為自己或第三人不法之所有，而搶奪他人之動產者，處六月以上五年以下有期徒
刑。


司法院資訊處製作；財團法人民間司法改革基金會備份。
